臺灣高等法院臺南分院刑事判決
109年度交上易字第289號
上  訴  人
即  被  告  黃永宗



上列上訴人因過失致死案件，不服臺灣臺南地方法院109年度交
易字第67號中華民國109年3月11日第一審判決（起訴案號：臺灣
臺南地方檢察署108年度偵字第14573號），提起上訴，本院判決
如下：
    主  文
原判決撤銷。
黃永宗犯過失致人於死罪，處有期徒刑捌月。緩刑貳年，並應於
緩刑期間內，履行如附表所示內容。
    犯 罪 事 實
一、黃永宗於民國108年5月25日6時42分許，駕駛車牌000-0000
    號自小貨車（下稱A 車），沿臺南市○○區○○○路外側車道西
    向行駛，途經該路與富強路2 段交岔路口時，本應注意車前
    狀況，隨時採取必要之安全措施；在劃有分向限制線之路段
    ，不得駛入來車之車道內，而依當時天候晴、日間自然光線
    、柏油路面乾燥無缺陷、無障礙物、視距良好等客觀情況，
    並無不能注意之情事，竟疏未注意前方狀況，逾越分向限制
    線駛入對向車道，適有王瑞文駕駛車牌00-0000 號自小客車
    （下稱B 車）、陳映琪騎乘000-000 號機車（下稱C車）沿○
    ○○路東向行駛，黃永宗所駕A 車先後撞擊B 車、C 車後，王
    瑞文所駕B 車再與同向右側由麥克所騎電動自行車（下稱D 
    車）發生碰撞，陳映琪所騎C 車則與同向李天香騎乘之車牌
    000-0000號機車（下稱E 車）發生碰撞，黃永宗所駕駛A 車
    最後撞上臺南市○○區○○路0 段000 號建物門口才停下，造成
    B 車駕駛人王瑞文、D 車駕駛人麥克均受傷（均未據告訴）
    ，C 車駕駛人陳映琪則受有頭部外傷併耳漏、左側多處肋骨
    骨折併氣胸及骨盆骨折、右側上臂、右側腳踝與左側大腿肢
    體變形等多處鈍傷併骨折之傷害，經送醫急救，仍於同日8 
    時17分許不治死亡。事故發生後，黃永宗亦受傷送醫急救，
    於警方據報前往黃永宗就醫之醫院處理時承認肇事，配合調
    查陳述事發經過，自首而接受裁判。
二、案經陳映琪之父陳裕瑤告訴暨臺灣臺南地方檢察署檢察   
    官據報相驗後簽分偵辦。
    理  由
壹、證據能力部分：
一、按被告以外之人於審判外之言詞或書面陳述，除法律有規定
    者外，不得作為證據；被告以外之人於審判外之陳述，雖不
    符同法第159 條之1 至第159 條之4 之規定，而經當事人於
    審判程序同意作為證據，法院審酌該言詞陳述或書面陳述作
    成時之情況，認為適當者，亦得為證據，當事人、代理人或
    辯護人於法院調查證據時，知有第159 條第1 項不得為證據
    之情形，而未於言詞辯論終結前聲明異議者，視為有前項之
    同意，刑事訴訟法第159 條第1 項、第159 條之5 第1 項、
    第2 項分別定有明文。查本案下述據以認定被告犯罪之供述
    證據，檢察官於本院提示時均表示無意見（見本院卷第112
    至114 頁），被告則於本院審理期日未到庭，亦未於本院言
    詞辯論終結前具狀聲明異議，復經審酌該等言詞陳述或書面
    作成時之情況並無違法、不當或顯不可信之狀況，依刑事訴
    訟法第159 條之5 第2 項之規定，均有證據能力。
二、本判決下列所引用之其餘非供述證據，並無證據證明係公務
    員違背法定程序所取得，亦無顯有不可信之情況，且經本院
    於審理期日踐行合法調查程序，該等證據自亦具有證據能力
    。
貳、實體部分：
一、認定事實所憑證據及理由：
（一）上開犯罪事實，據被告黃永宗於警詢、偵查、原審均坦承
      不諱及於本院109年6月24日審理期日均不爭執（見相字卷
      第15至17、179 至185 、205 至206 頁、偵卷第30頁、原
      審卷第45、50頁、本院卷第60頁），且與B 車駕駛人王瑞
      文、D 車駕駛人麥克、E車駕駛人李天香分別證述事故發
      生經過（見相字卷第23至41頁），互核大致相符，復有道
      路交通事故現場圖、道路交通事故調查表（一）（二）、
      現場暨車損照片共38張、監視錄影翻拍照片共13張可稽（
      見相字卷第51至57、77至119 、227 至231 頁）。又本件
      車禍導致C 車駕駛人陳映琪受有前揭多處鈍傷併骨折之傷
      害，經送醫急救，仍於同日8 時17分許不治死亡，有奇美
      醫療財團法人奇美醫院診斷證明書、臺灣臺南地方檢察署
      相驗屍體證明書、檢驗報告書、相驗照片等件在卷足參（
      見相字卷第49、145 至157 、197 至201 頁），足認被告
      前揭任意性自白核與事實相符，堪以採信。
（二）按汽車行駛時，駕駛人應注意車前狀況，並隨時採取必要
      之安全措施；在劃有分向限制線之路段，不得駛入來車之
      車道內，道路交通安全規則第94條第3 項、第97條第1 項
      第2 款分別定有明文。上開交通法規所課予之注意義務，
      恆為車輛駕駛人之基本認知與技術，以被告合格考領駕駛
      執照之條件，應該清楚知道，而依事發當時天候晴、日間
      自然光線、柏油路面乾燥無缺陷、無障礙物、視距良好之
      行車環境，顯非其注意能力所無法企及，詎其大意輕忽，
      疏未注意車前狀況，逾越分向限制線駛入對向車道上，而
      與對向車道上之車輛發生碰撞而肇事，被告就本件車禍之
      發生，當有未善盡前揭注意義務之過失，此經檢察官職權
      囑託臺南市車輛行車事故鑑定委員會鑑定結果，亦同此認
      定（見偵卷第19至21頁南鑑0000000 案鑑定意見書），堪
      認被告就本件車禍事故之發生確實有未盡上揭應行注意義
      務之過失，灼然甚明。且被害人陳映琪係因被告上揭過失
      行為而死亡，是被告之過失行為與被害人陳映琪之死亡結
      果間，具有相當因果關係，應可認定。
（三）綜上所述，本案事證明確，被告上開過失致死犯行及歸責
      情節洵堪認定，應依法論科。
二、論罪部分：
（一）查被告行為後，刑法第276條業於108年5月29修正公布，
      並自同年月31日生效，修正前刑法第276 條第1 項之法定
      本刑為「二年以下有期徒刑、拘役或（銀元）二千元以下
      罰金。」，修正後刪除第2 項並修正為「因過失致人於死
      者，處五年以下有期徒刑、拘役或（新臺幣）五十萬元以
      下罰金。」經比較新舊法，修正後之法律並未有利於被告
      ，依刑法第2 條第1 項前段之規定，自應適用修正前刑法
      第276條第1項之規定。
（二）核被告所為，係犯修正前刑法第276 條第1 項之過失致人
      於死罪。又被告在未有偵查犯罪職權之公務員或機關發覺
      犯罪前，向至就醫醫院處理車禍事宜之警員承認為肇事車
      輛之駕駛人，配合調查陳述事發經過，有道路交通事故肇
      事人自首情形紀錄表附卷可考（見相字卷第71頁），堪認
      其對未發覺之犯罪自首而接受裁判，爰依刑法第62條前段
      規定減輕其刑。
三、撤銷改判理由及科刑審酌事項：
（一）原審認被告上開過失致死犯行罪證明確而予論罪科刑，固
      非無見，惟查：
　 1、刑罰之量定，固屬法院自由裁量之職權行使，而刑事審判
      之量刑，既旨在實現刑罰權分配之正義，法院對科刑判決
      之被告量刑，自應符合罪刑相當原則，使罰當其罪，以契
      合人民之法律感情，則行為人犯後悔悟之程度，是否與被
      害人達成和解，及其後能否確實善後履行和解條件，以彌
      補被害人之損害，均攸關於法院判決量刑之審酌，且基於
      「修復式司法」理念，國家亦有責權衡被告接受國家刑罰
      權執行之法益與確保被害人損害彌補之法益，務必使二者
      間在法理上力求衡平，查被告於109年10月21日業與被害
      人家屬（父親陳裕瑤、母親張碧月)調解成立，同意賠償
      被害人家屬合計新臺幣820萬5,653元（含強制險理賠金額
      ），被害人家屬亦表明同意原諒被告，不再追究被告之刑
      事責任，並同意法院諭知被告緩刑之宣告，此有臺灣臺南
      地方法院109年度移調字第000號調解筆錄在卷可證（見本
      院卷第131至132頁），且被告業於109年10月26日匯款各5
      0萬元給被害人父母（給付109年10月28日該期分期款項）
      ，此有匯款申請書2紙附卷可憑（見本院卷第137、139頁
      ），堪認被告犯後態度與原審相較已有不同，然原審就此
      部分未及審酌，而為刑罰量定理由，尚有未洽。被告提起
      本件上訴請求從輕量刑，為有理由，自應由本院將原判決
      予以撤銷改判。
　 2、至被告上訴理由另載：由犯罪事實中應認被告犯行造成B 
      車駕駛人王瑞文、D 車駕駛人麥克均受傷（均未據告訴）
      ，顯應為不受理判決，然理由欄中並未記載此不受理部分
      與有罪部分之關係，也沒有斟酌被告有與B 、D 駕駛人和
      解否，且未記載是否將B 、D 駕駛人部分列為論罪科刑之
      基礎，遽然全部論罪科刑，顯有理由不備之違誤，而對於
      判決之結果有所影響。然查：本件檢察官起訴書之犯罪事
      實欄一、已載明王瑞文、麥克受傷部分均未據告訴，原判
      決於事實及理由欄一、亦為相同記載，是以此部分既不在
      檢察官起訴範圍，原判決自無庸為不受理判決，亦無須斟
      酌被告有無與王瑞文、麥克和解之事實，而僅需就檢察官
      業已起訴之被告過失駕駛行為致被害人陳映琪死亡部分審
      理、量刑，且原判決於事實及理由欄三、（三）（原判決
      誤載為三、（二））記載「爰審酌被告. . . 其過失行為
      造成被害人死亡之無可回復結果. . .」，顯然僅就檢察
      官起訴被告過失行為致被害人陳映琪死亡部分論罪科刑甚
      明，並非如上訴意旨所述「遽然全部論罪科刑」，故此部
      分上訴理由並無可採，附此說明。
（二）爰審酌被告前未曾因故意犯罪受有期徒刑以上刑之宣告，
      有臺灣高等法院被告前案紀錄表1份在卷可稽，素行良好
      ；其過失行為造成被害人死亡之無可回復結果，犯罪所生
      損害甚鉅，且為本件車禍之肇事原因，過失情節非輕，惟
      念及其犯後始終坦承犯行，態度良好，且願意賠償被害人
      家屬，而與被害人家屬調解成立，參以被害人家屬亦表明
      不再追究被告之刑事責任，業如前述；兼衡被告於原審自
      陳之智識程度、生活狀況（見原審卷第51頁）等一切情狀
      ，量處如主文第2項所示之刑，以示懲儆。
（三）又被告未曾因故意犯罪受有期徒刑以上刑之宣告，其因駕
      駛過失行為觸犯法律，然犯後始終坦承犯行，並與被害人
      家屬調解成立，同意依附表內容賠償被害人家屬，顯有悔
      悟彌補之意，因認其經此次起訴、審判後，當能知所警惕
      ，而無再犯之虞，參以被害人家屬亦同意法院諭知被告緩
      刑之宣告，業如前述，本院因認被告所宣告之刑，以暫不
      執行為適當，爰依刑法第74條第1項第1款之規定，宣告被
      告緩刑2年，以啟自新。又按緩刑宣告，得斟酌情形，命
      犯罪行為人向被害人支付相當數額之財產或非財產上之損
      害賠償，刑法第74條第2項第3款亦定有明文。查被告既表
      示願意依調解成立內容賠償被害人家屬，為使被害人家屬
      獲得充分之保障，並督促被告履行債務，以收緩刑之功效
      ，爰參照雙方成立調解之內容，依刑法第74條第2項第3款
      規定，命被告應按附表所示內容按期給付，此部分依同法
      條第4 項規定，並得為民事強制執行名義。倘被告未遵循
      本院所諭知上述緩刑期間之負擔，情節重大者，檢察官仍
      得依刑事訴訟法第476條及刑法第75條之1第1項第4款之規
      定，聲請撤銷本件緩刑之宣告，附此敘明。
四、本件被告經合法傳喚，無正當之理由未於審判期日到庭（按
    被告以欲與被害人調解為由不到庭，非屬正當之理由），爰
    依刑事訴訟法第371條之規定，不待其陳述，逕行判決。
據上論斷，應依刑事訴訟法第369條第1項前段、第371條、第364
條、第299條第1項前段，刑法第2條第1項前段、（修正前）第27
6條第1項、第62條前段、第74條第1項第1款、第2項第3款，判決
如主文。
本案經臺灣臺南地方檢察署檢察官江孟芝提起公訴，臺灣高等檢
察署臺南檢察分署檢察官蘇南桓到庭執行職務。
中　　華　　民　　國　 109　　年　　10　　月　　28　　日
                  刑事第四庭    審判長法  官  郭玫利
                                      法  官  蔡廷宜
                                      法  官  曾子珍
以上正本證明與原本無異。
不得上訴。
　　　　　　　　　　　　　　　　　　　書記官  李淑惠
中　　華　　民　　國　　109 　年　　10　　月　　28　　日
附錄本案論罪科刑法條：
修正前中華民國刑法第276條第1項
因過失致人於死者，處2 年以下有期徒刑、拘役或2000元以下罰
金。

附表：被告應履行之內容（按臺灣臺南地方法院109年10月21日
　　　109年度移調字第105號調解筆錄內容）
編號 給付日期（民國） 給付對象及金額（新臺幣） 1 109年10月28日 陳裕瑤、張碧月各50萬元（共100萬元） 已於109年10月26日匯款 2 109年11月22日 陳裕瑤、張碧月各25萬元（共50萬元） 3 109年11月30日 陳裕瑤、張碧月各215萬元（共430萬元） 4 109年12月1日 陳裕瑤、張碧月各20萬元（共40萬元） 備註  含告訴人已領取之強制險保險金200萬5,653元，以上總額為820萬5,653元。編號3由保險公司給付，倘保險公司未給付，被告應負給付之責。